臺灣嘉義地方法院刑事裁定
110年度聲參字第1號
聲  請  人  李竹川  

                      住高雄市○○區○○里○○○路0號00                          樓之0
            李賴淑春



                      送高雄市○○區○○里○○○路0號00                          樓之0
上列聲請人因被告李育儒擄人勒贖案件案件，聲請參與沒收程序
，本院裁定如下： 
    主  文
准許李竹川、李賴淑春參與本案沒收程序。 
    理  由
一、聲請意旨略以：
　㈠臺灣嘉義地方檢察署（下稱嘉義地檢署）認被告李育儒因涉
    嫌與其他共犯凌詠勝等人犯擄人勒贖案件，並認聲請人如下
    列附表所示之金融帳戶，分別於民國110年2月8日匯入附表
    所示之金額，屬於李育儒之犯罪所得，聲請扣押，並經本院
    核發扣押裁定扣押在案，嗣嘉義地檢署聲請單獨宣告沒收。
　㈡聲請人李竹川於附表所示編號1之帳戶雖於110年2月8日匯入
    新台幣(下同)90萬元，惟其中20萬元係聲請人李竹川將自己
    所有之手錶於109年間委託其女兒李瓊玲之配偶陳右立變賣
    ，陳右立於109年11月間將該錶賣予尚展鐘錶精品行後，再
    將變賣所得23萬元交予聲請人李竹川；又聲請人李竹川女兒
    李瓊至於108年年底將賣車所得27萬元之一半(即13萬5千元)
    交付聲請人李竹川作生活費用，聲請人李竹川本將上開兩筆
    金額存放家中，因聽聞李瓊至陳述李育儒囑託李瓊至交付70
    萬元予聲請人李竹川作生活費用，李瓊至欲將款項存入金融
    帳戶中，聲請人李竹川遂將上開兩筆金額中之20萬元一併交
    付李瓊至，並囑託其一併存入自己帳戶中，上開20萬元非李
    育儒犯罪所得，不可予以沒收。
  ㈢聲請人李賴淑春於附表編號2所示帳戶雖於110年2月8日匯入2
    00萬元整，惟其中50萬元部分係聲請人李賴淑春將多年積蓄
    及子女所給與生活費購買之金飾變賣予金興銀樓，聲請人李
    賴淑春女兒李瓊至於108年年底將賣車所得27萬元之一半(即
    13萬5千元)交付聲請人李賴淑春作生活費用，聲請人李賴淑
    春本將上開兩筆金額存放於家中，因聽聞李瓊至陳述李育儒
    囑託李瓊至交付150萬元予聲請人李賴淑春供作生活費用，
    李瓊至欲將其存入金融帳戶中，聲請人李賴淑春遂將上開兩
    筆金額中之一部分(即50萬元)一併交付李瓊至，並囑託其一
    併存入自己帳戶中，足見上開50萬元非李育儒之犯罪所得，
    係聲請人李賴淑春變賣金飾所得，以及李瓊至交付之生活費
    用，自不可予以沒收。
  ㈣為保障聲請人李竹川、李賴淑春之權益，為此依刑事訴訟法
    第455條之37、455條之12第1項，聲請參與沒收程序。
二、按犯罪所得，屬於犯罪行為人者，沒收之。但有特別規定者
    ，依其規定；犯罪行為人以外之自然人、法人或非法人團體
    ，因下列情形之一取得犯罪所得者，亦同：明知他人違法
    行為而取得。因他人違法行為而無償或以顯不相當之對價
    取得。犯罪行為人為他人實行違法行為，他人因而取得；
    前二項之沒收，於全部或一部不能沒收或不宜執行沒收時，
    追徵其價額；第一項及第二項之犯罪所得，包括違法行為所
    得、其變得之物或財產上利益及其孳息；犯罪所得已實際合
    法發還被害人者，不予宣告沒收或追徵，刑法第38條之1定
    有明文。又按財產可能被沒收之第三人得於本案最後事實審
    言詞辯論終結前，向該管法院聲請參與沒收程序；關於第三
    人參與沒收程序之規定，於單獨宣告沒收程序準用之。刑事
    訴訟法第455條之12第1項、第455條之37亦有明定。復按法
    院認為聲請參與沒收程序有理由者，應為准許之裁定，此參
    同法第455條之16第2項規定即明。
三、經查：
　㈠被告李育儒因涉嫌擄人勒贖案件，經嘉義地檢署檢察官以110
    年度偵字第2629、2731號案件偵查，嗣因李育儒死亡，嘉義
    地檢署檢察官對李育儒為不起訴處分，有本院調取上開偵查
    卷宗可憑。
　㈡又嘉義地檢署檢察官以附表編號1-3之款項係李育儒以犯罪所
    得交由李瓊至分別匯入附表編號1-3之帳戶，附表編號4之款
    項係李育儒交付洪嘉欣，附表編號5車輛係李育儒以贖金部
    分款項購買，附表編號6款項係贖金花用剩餘，及附表編號7
    之手錶係李育儒自被害人身上取得，據以聲請宣告沒收，由
    本院110年度單聲沒字第109號案件受理；而聲請人李竹川、
    李賴淑春則以前揭情詞為辯，本院審酌聲請人李竹川就附表
    編號1其中20萬元部分，及聲請人李賴淑春就附表編號2其中
    50萬元部分，爭執非屬李育儒犯罪所得，關於此一主張是否
    有據，涉及該部分款項應否沒收，為保障前揭財產可能被沒
    收之所有人即李竹川、李賴淑春程序主體地位，使其有參與
    本案程序權利與尋求救濟之機會，以保障其權利，本院認李
    竹川、李賴淑春有參與沒收程序之必要，聲請人李竹川、李
    賴淑春聲請參與沒收程序，自屬有據，應予准許。
四、本院110年度單聲沒字第109號案件已定111年3月9日下午3時
    整於本院十四法庭行訊問程序。上開聲請人於參與本案沒收
    程序後，經合法傳喚或通知而不到庭者，得不待其陳述逕行
    諭知沒收，附此敘明。
五、依刑事訴訟法第455條之16第2項，裁定如主文。 
中　　華　　民　　國　　111 　年　　2 　　月　　22　　日
                  刑事第六庭    法　官　林富郎
以上正本證明與原本無異。
本件不得抗告。
中　　華　　民　　國　　111 　年　　2 　　月　　22　　日
                                書記官　陳雪鈴
【附表】　　　　　　　　　　　　　　
編號 沒收物品 來源說明 所有人/匯入帳戶  1 現金90萬元 柯政隆支付之贖金3,000萬元，李育儒分得1,500萬元，李育儒將其中470萬元交予李瓊至，其中300萬元交予洪嘉欣。李育儒另取得被害人柯政隆身上之現金20萬元及IWC手錶。 李竹川郵局帳戶  2 現金200萬元  李賴淑春華南商業銀行帳戶  3 現金180萬元  李瓊至華南商業銀行帳戶  4 現金300萬元  洪嘉欣  5 車牌號碼000-0000號自用小客車 上開贖金部分款項所購買。 李育儒(車主：陸普科技股份有限公司)       6 現金24萬元 上開贖金，花用後所剩餘 李育儒  7 IWC手錶  李育儒